【裁判字號】    91,易,1958
【裁判日期】    920423
【裁判案由】    詐欺
【裁判全文】
臺灣臺中地方法院刑事判決                        九十一年度易字第一九五八號
    公  訴  人  臺灣臺中地方法院檢察署檢察官
    被      告  乙○○
右列被告因詐欺案件，經檢察官提起公訴（九十年度偵字第二○四八六號），本院判
決如左：
    主  文
乙○○幫助連續意圖為自己不法之所有，以詐術使人將本人之物交付，處有期徒刑柒
月。
    事  實
一、乙○○曾犯傷害、違反麻醉藥品管理條例等罪，經臺灣高等法院臺中分院及臺灣
    桃園地方法院分別判處有期徒刑五月，分別於民國（下同）八十三年八月二十九
    日、八十五年八月二十日易科罰金執行完畢（不構成累犯）。其於九十年九月間
    ，在臺中火車站，遇一真實姓名年籍不詳，自稱「阿漢」之陌生成年男子主動向
    其搭訕並慫恿其出租金融帳戶，乙○○明知金融帳戶乃供人存入金錢及提領之用
    ，且能預見此種身分不詳之人蒐集他人帳戶使用之目的，係藉此隱匿真實身分，
    以之為詐騙財物之工具，供受騙之被害人存入金錢，竟因缺錢使用，而基於幫助
    「阿漢」或其共同正犯詐欺之概括犯意，遵照自稱「阿漢」之成年男子指示，於
    同年十月十一日向中國國際商業銀行臺中分行（設臺中市○○路二一六號）申請
    開立第00000000000號帳戶，並申請提款卡。俟領得提款卡後，乙○○即於同日在該分行前，以每月租金新臺幣（下同）三千元之代價，將上開帳戶
    之存摺、提款卡及密碼交付前開自稱「阿漢」之成年男子，充作「阿漢」及其共
    同正犯詐欺取財之工具。
二、該自稱「阿漢」之成年男子或其共同正犯已先於同年九月間在中國時報刊登「當
    紅手機便宜賣，一支三千元，量多可議價」之虛偽不實分類廣告，適有丙○○見
    到廣告，遂於同年九月二十日撥打廣告上之電話表示其欲洽購手機，「阿漢」或
    其共同正犯即向丙○○詐稱：須先將手機價金匯款至00000000000號
    帳戶內，待其收到匯款後，就會將手機送到其手中云云，致丙○○陷於錯誤，遂
    於同年十一月一日十四時七分，在南投縣南投市中興新村臺灣銀行，以金融卡轉
    帳之方式，將九萬九千九百七十七元匯入乙○○所有之中國國際商業銀行臺中分
    行上開帳戶內。嗣丙○○等候至同年十一月九日，仍未見手機送達，始知受騙。
三、另有甲○○於同年十月間某日見到上開廣告，依該廣告撥打電話表示欲購買手機
    ，「阿漢」或其共同正犯亦向甲○○詐稱：須先將手機價金匯款至其指定之乙○○帳戶內，待其收到匯款後，就會將手機送到其手中云云，甲○○遂將「阿漢」
    或其共同正犯告知之00000000000號帳號，將之抄寫於紙上，事後感
    覺可疑，遂未受騙。惟甲○○在上開紙張上亦同時抄有自己之臺新銀行○二八─
    五一─八○二五九九─一─六六號帳號，於九十年十一月五日甲○○原擬以提款
    卡轉帳二萬一千二百十二元至其自己之臺新銀行帳戶內，卻誤轉帳至乙○○上開
    帳戶內，經連絡乙○○會同至中國國際商業銀行臺中分行辦理歸還誤匯之款項時
    ，經行員發覺其帳戶有異，報警循線查獲。
四、案經臺中市警察局第一分局報請臺灣臺中地方法院檢察署檢察官偵查起訴。
    理  由
一、訊據被告乙○○對於右揭事實坦承不諱，核與被害人丙○○、甲○○於警訊、偵
    查中證述之情節相符，並有中國國際商業銀行臺中分行第0000000000
    0號帳戶之開戶約定書影本、往來明細影本、被害人丙○○提出之臺灣銀行自動
    櫃員機交易明細表影本等在卷可稽（偵卷第一七至一九頁）。又今日一般人至郵
    局或銀行開設帳戶並非難事，如非供犯罪之非法使用，衡情自無置自己名義帳戶
    不用，而出價取得他人帳戶使用之必要。又衡諸金融存款帳戶事關存戶個人財產
    權益之保障，其與存戶提款卡結合，專有性自屬更高，除非本人或與本人親密關
    係者，難認有何理由可自由流通使用該存摺、提款卡，而一般人均有妥為保管防
    阻他人任意使用之認識，縱因特殊情況偶有交付他人使用之需，亦必然深入瞭解
    用途後再行提供以使用，方符常情。且該等專有物品如落入不明人士手中，若未
    稍加受闡明正常用途，極易被利用為與財產有關之犯罪工具，此為一般生活認知
    所易於體察之常識，而無正當理由，竟願出對價徵求他人提供帳戶，客觀上應可
    預見其目的，係供存入某筆資金後，再行領出之用，且該筆資金之存入及提領過
    程係有意隱瞞其流程及行為人身份曝光之用意，此應為一般人本於一般認知能力
    所易於意會者。本案被告乙○○在收受代價情形下，提供帳戶存摺、提款卡供非
    熟識之他人匯款及提款，與日常基於一時生活之便，偶一協助他人之善例有異，
    其間竟對該他人身分來歷毫無所悉，且不知他人使用其帳戶用途為何，自是明顯
    違背一般生活經驗，被告於得預見該他人犯罪之情形下，仍因缺錢使用，貪圖小
    利，以前開帳戶供自稱「阿漢」之人詐欺取財之用，足證被告有幫助詐欺之故意
    至明。事證明確，被告犯行堪以認定。
二、查「阿漢」或其共同正犯，佯稱出售手機，詐騙被害人丙○○匯款之行為係犯刑
    法第三百三十九條第一項之詐欺取財既遂罪，而對於被害人甲○○亦已施用詐術
    但被害人甲○○並未受騙，係同條第三項之詐欺取財未遂罪，該二次犯行時間緊
    接，方法相同，觸犯構成要件相同之罪名，顯係基於概括犯意為之，為連續犯，
    應以連續詐欺取財既遂罪論。被告乙○○則基於幫助「阿漢」等人犯罪之意思，
    提供銀行帳戶、提款卡交予自稱「阿漢」之男子使用，供作匯款專戶，以取得詐
    騙被害人交付之款項之行為，係就他人之犯罪加以助力，而參與構成要件以外之
    行為，故核被告乙○○所為，係幫助連續犯刑法第三百三十九條第一項之詐欺取
    財罪。被告既係從犯，爰依刑法第三十條第二項規定，依正犯之刑減輕之。爰審
    酌被告有多項犯罪前科，品行不良，將帳戶出租詐欺集團犯罪使用，導致被害人
    之財產受損害，犯罪所生之危害非小，手段不良，惟其動機乃因當時失業亟須金
    錢花用，犯罪後坦承犯行態度良好等一切情狀，量處如主文所示之刑，以資懲儆
    。又被告名義之上開銀行帳戶存摺一本、提款卡一張，係被告供作幫助詐欺罪之
    用，且係被告乙○○所有，雖據被告陳明在卷，惟未據扣案，為免日後執行困難
    ，爰不宣告沒收。
三、公訴意旨另以：被告乙○○在自稱「阿漢」之人指示下，除上開中國商業銀行帳
    戶外，另曾分別於同年九月二十六日向新竹國際商業銀行苑裡分行申請開立第0
    0000000000號帳戶，同年十月五日向華南商業銀行南臺中分行申請開
    立第000000000000號帳戶，同年十月十二日向第一商業銀行中港分
    行申請開立第00000000000號帳戶，同年十月十二日向華南商業銀行
    沙鹿分行申請開立第000000000000號帳戶，並均申請金融卡。俟領
    得金融卡後，乙○○即於同年十月間，分別在新竹、臺中之不詳處所，連續多次
    將上開帳戶之存摺、提款卡及密碼，各以每月一千五百元之代價，出租予前開自
    稱「阿漢」之人，充作詐欺取財之工具，因認被告乙○○此部分亦構成幫助詐欺
    罪云云。惟按幫助犯以正犯已經犯罪為構成要件（最高法院六十年度臺上字第二
    一五九號判例可資參照），上開帳戶經檢察官調閱往來明細結果，固均有多筆款
    項匯入以及立即在同日被以提款卡提領之情形，然而此部分均無被害人出面指證
    ，無從明瞭渠等是否均係遭「阿漢」等人施用詐術而陷於錯誤而匯款，本於罪疑
    惟輕之原則，自不宜遽論「阿漢」等人此部分亦構成詐欺罪，從而亦不能遽謂被
    告乙○○此部分亦成立幫助犯，惟檢察官係與前揭有罪部分以連續犯之裁判上一
    罪起訴，爰不另為無罪之諭知。
據上論斷，應依刑事訴訟法第二百九十九條第一項前段，刑法第五十六條、第三百三
十九條第一項、第三項、第三十條第一項、第二項，罰金罰鍰提高標準條例第一條前
段，判決如主文。
中      華      民      國    九十二    年      四      月    二十三    日
                                臺灣臺中地方法院刑事第七庭
                                        法  官  林念祖
右正本證明與原本無異。
如不服本判決，應於送達後十日內向本院提出上訴狀（須附繕本），上訴於臺灣高等
法院臺中分院。
                                        書記官
中      華      民      國    九十二    年      四      月    二十三    日
附錄論罪科刑法條
中華民國刑法第三百三十九條
意圖為自己或第三人不法之所有，以詐術使人將本人或第三人之物交付者，處五年以
下有期徒刑、拘役或科或併科一千元以下罰金。
以前項方法得財產上不法之利益或使第三人得之者，亦同。
前二項之未遂犯罰之。
中華民國刑法第三十條
幫助他人犯罪者，為從犯。雖他人不知幫助之情者，亦同。
從犯之處罰，得按正犯之刑減輕之。


司法院資訊處製作；財團法人民間司法改革基金會備份。
